臺灣臺中地方法院刑事判決　　　　　　　　　　　　　九十三年度易字第三三四號
　　公　訴　人　臺灣臺中地方法院檢察署檢察官
　　被　　　告　甲○○
　　　　　　　　子○○
　　　　　　　　丁○○
　　　　　　　　乙○○
　　　　　　　　壬○○
　　　　　　　　庚○○
　　右六人共同
　　選任辯護人　施瑞章
　　被　　　告　己○○
　　　　　　　　丙○○
右列被告等因常業賭博案件，經檢察官聲請簡易判決處刑（九十二年度偵字第七三五
九號），本院臺中簡易庭認不宜以簡易判決處刑，簽移本院刑事庭改依通常程序審理
判決如左：
    主  文
甲○○、子○○、丁○○、乙○○、壬○○、庚○○、己○○、丙○○均無罪。
    理  由
一、本件公訴意旨略以：被告乙○○於民國（下同）九十年底或九十一年初某日起，
    在其所經營位於臺中市○區○村路○段三００號之「歡樂世界電子遊戲場」之公
    眾得出入之場所，擺設扣案之電動賭博機具共一百零四台，供不特定人把玩（領
    有營利事業登記證）。被告乙○○基於以賭博為常業之犯意，於附表所示之時間
    ，僱用與其有犯意聯絡之被告子○○、甲○○、壬○○、丁○○、庚○○、丙○○等人（月薪、職務均如附表一所示），在該店內藉上開電動賭博機具與不特定
    人賭博財物。賭客每次以新台幣（下同）五元換一枚代幣之比例，向櫃檯人員即
    被告壬○○兌換代幣，再投入機具中押注把玩，如押中，可得倍數不等之分數，
    並由機具之退幣口退出賭客贏得之代幣，如未押中，則用以押注之賭資即由被告
    乙○○取得，賭客如欲結束賭玩而尚有代幣時，可以一百七十枚代幣兌換五百元
    現金之比例，向店內負責兌換現金之被告丙○○兌換現金，以此方式賭博財物。
    嗣於九十二年四月一日二十一時二十五分許，適有賭客即被告己○○在該店賭玩
    金明星水果盤，贏得代幣後，在店內以一百七十枚代幣向被告丙○○兌換五百元
    現金時，為對該店監控月餘之員警當場查獲，並扣得寄物櫃開櫃進出登記簿一本
    、代幣一百七十枚、現金五百元及電子遊戲機具一百零四台等物；因認被告甲○○、子○○、丁○○、乙○○、壬○○、丙○○、庚○○等七人所為，均係犯刑
    法第二百六十七條之常業賭博罪嫌；被告己○○則係犯刑法第二百六十六條第一
    項前段之普通賭博罪嫌。
二、按犯罪事實，應依證據認定之，無證據不得認定犯罪事實；不能證明被告犯罪者
    ，應諭知無罪之判決，刑事訴訟法第一百五十四條第二項及第三百零一條第一項
    分別定有明文。次按事實之認定，應憑證據，如未能發現相當證據，或證據不足
    以證明，自不能以推測或擬制之方法為裁判基礎；認定犯罪事實所憑之證據，雖
    不以直接證據為限，間接證據亦包括在內，然無論直接或間接證據，其為訴訟上
    之證明，須於通常一般之人均不致於有所懷疑，而得確信其為真實之程度者，始
    得據之為有罪之認定，倘其證明尚未達到此一程度，而有合理之懷疑存在時，即
    無從為有罪之認定；認定不利於被告之事實，須依積極證據，茍積極證據不足為
    不利於被告事實之認定時，即應為有利於被告之認定，更不必有何有利之證據，
    最高法院四十年臺上字第八六號、七十六年臺上字第四九八六號及三十年上字第
    八一六號判例分別著有明文。
三、本件公訴人認被告甲○○等人涉有右揭賭博犯行，無非係以被告丙○○已坦承有
    與被告己○○兌換現金之事實，且被告己○○對其賭博犯行亦坦承不諱，又本件
    係經警監控月餘，得有相當事證，被告乙○○、子○○、甲○○、壬○○、丁○○、庚○○、丙○○等人否認犯行不足採信。況被告丙○○茍非店內員工，其向
    其他客人大量兌換代幣，有何利可圖；此外，復有扣案證物可資佐證等情為其主
    要論據。
四、訊據被告乙○○固坦承於上開時、地開設「歡樂世界電子遊戲場」，並擺設扣案
    電子遊戲機具一百零四台供不特定人把玩，被告甲○○、子○○、丁○○、壬○○、庚○○等人則坦承受僱於被告乙○○，在上開店內分別擔任如附表所示各職
    ，另被告己○○則坦承有於右揭時、地把玩該店內之電子遊戲機具，並與被告丙○○兌換代幣及現金等情，而被告丙○○亦坦承有與店內熟客及被告己○○互相
    以現金換取代幣之事實，惟除被告己○○坦承賭博犯行外，其餘被告均堅決否認
    涉有前開常業賭博犯行，被告甲○○、子○○、丁○○、乙○○、壬○○、庚○○等六人均辯稱：該店內之電子遊戲機具純屬娛樂性質，店內並無與客人兌換現
    金之賭博犯行，且被告丙○○並非店內員工，而係一般顧客，渠與客人己○○以
    現金購買代幣之行為，係屬個人行為，與店內無關等語；被告丙○○則辯稱：伊
    係以每月三萬五千元代價受僱於綽號「寶哥」之人，在「歡樂世界電子遊戲場」
    內，以一百五十枚代幣五百元之代價賣予客人，俟客人不玩時，再向客人以五百
    元買回一百七十枚代幣，藉此賺取二十枚代幣之差價牟利，伊與客人兌換現金一
    事，「歡樂世界電子遊戲場」並不知情，與之無關等語。經查：
（一）查「歡樂世界電子遊戲場」櫃檯並無於客人欲離場時，就客人所餘代幣，與客
      人兌換現金之行為等情，迭據被告甲○○、子○○、丁○○、乙○○、壬○○
      、庚○○等六人及經警查獲之客人黃承、李信義、劉士旭、賴榮煌等人分別
      於警詢、偵查中及本院審理時供稱明確。另被告己○○雖對於渠曾於「歡樂世
      界電子遊藝場」把玩電子遊戲機具，並與被告丙○○或綽號「阿川」之成年男
      子互相以現金兌換代幣等情坦承不諱，而堪認被告己○○與被告丙○○彼此間
      確有以代幣兌換現金之事實，惟被告甲○○、子○○、丁○○、乙○○、壬○○、庚○○及丙○○等人均堅決否認丙○○係該遊戲場員工之事實。準此，本
      件首應審究者厥為：被告丙○○是否「歡樂世界電子遊戲場」之員工，而與被
      告甲○○、子○○、丁○○、乙○○、壬○○、庚○○等人，就公訴人所指之
      賭博犯行，有犯意之聯絡及行為之分擔。然查，被告丙○○並非該遊戲場之員
      工等情，業據被告丙○○迭次供陳在卷，核與被告甲○○、子○○、丁○○、
      乙○○、壬○○、庚○○等人之供述相符；又本案果如公訴人所指係「經警監
      控月餘，得有相當事證」云云，則何以未能查獲任何顯示被告丙○○係受僱於
      該遊戲場之具體事證，而卻僅有客人即被告己○○指稱曾向被告丙○○購買代
      幣及兌換現金等語；況依證人即本案查獲員警辛○○於九十三年三月三十日本
      院審理時所證述：伊與組員時常至該遊戲場監看，監看的時間不一定，伊等監
      看時係鎖定目標在戊○○身上，並未注意丙○○及綽號「阿川」之人等語以觀
      ，倘被告丙○○確係受僱於該遊戲場而在場內與不特定客人兌換現金，則證人
      辛○○及其組員既經長期監控，應無可能均未查悉，而卻僅於案發當日偶然查
      獲被告丙○○有與客人己○○兌換現金之事實。再者，依被告己○○所述：伊
      亦曾向被告丙○○或綽號「阿川」之人以五百元購買代幣一百五十枚等語以觀
      ，該遊戲場既係以一枚代幣五元之代價售予客人，而被告丙○○倘確係該遊戲
      場之員工，又豈會以一百五十枚代幣五百元之代價售予客人（按客人以五百元
      在遊戲場櫃檯兌換，僅能兌得代幣一百枚），其間兌換比例差異懸殊，顯與常
      情有違。
（二）又被告丙○○與證人戊○○雖於九十三年四月二十日本院審理時均否認渠二人
      間存有僱傭關係，且就本件查獲時自該遊戲場內所扣得之「寄物櫃開櫃進出登
      記簿」內有關渠二人彼此間寄存代幣（寄櫃）、領取代幣（取櫃）之關係，辯
      稱係相互借貸代幣關係云云，惟查，被告丙○○於警詢中曾供述：伊與綽號「
      阿川」之人均係受僱於戊○○，並輪流在該遊戲場內向客人兌換代幣或現金，
      並非受僱於該遊戲場；而伊係自（九十二年）十月初即受僱於戊○○，並上班
      迄查獲時止，每日十二時至二十四時為上班時間，每月十五日及三十日各向戊○○領取一萬七千五百元，合計三萬五千元之薪資等語（詳見偵查卷第一三０
      頁背面），且依扣案卷附之「寄物櫃開櫃進出登記簿」所載內容以觀，被告丙○○與綽號「阿川」之人及戊○○間，確曾有渠三人中之其中一人寄櫃後，再
      由另二人中之一人取櫃之情形，且次數多達三十餘次，次數之頻繁，顯非如證
      人戊○○所證述：伊與被告丙○○間，因相互借用代幣，僅將寄櫃鑰匙交予被
      告丙○○取用一、兩次而已云云。是被告丙○○前開於警詢中之供述堪認與事
      實相符而足以憑信。次查，該「寄物櫃開櫃進出登記簿」上，除有被告丙○○
      、證人戊○○及案外人綽號「阿川」之人多次寄櫃及取櫃外，尚有其餘多名客
      人寄存代幣之記載，是依該登記簿之記載內容，尚難遽認被告丙○○、證人戊○○及案外人綽號「阿川」之人均係受僱於該遊戲場，負責與客人從事兌換現
      金之行為。另參以本件所有查獲扣案之證物，除未有任何跡證足資證明案外人
      戊○○與該遊戲場具有任何僱傭關係外，另公訴人復於九十二年十二月二十九
      日以嫌疑人戊○○於為警查獲時，並未在場為由，認顯無證據足證戊○○確有
      參與賭博犯行，而對戊○○另為不起訴處分確定，是被告丙○○縱確係受僱於
      戊○○，而在上開遊戲場內和不特定客人以現金兌換代幣，然因查無積極證據
      足以證明被告丙○○或案外人戊○○確係該遊戲場之員工，自不得將渠二人與
      客人兌換現金之行為，亦視同係該遊戲場為規避警方查緝，而另行僱用他人在
      櫃檯外與客人兌換現金之賭博行為。復徵諸被告丙○○供稱渠等之所以與客人
      互相以現金兌換代幣，係因客人把玩結束後尚餘代幣，渠等再以一百七十枚代
      幣兌換現金五百元之方式，向客人購回尚餘之代幣，一出一入間，渠等即可獲
      取二十枚代幣之利潤等情，實屬情理之常，是被告丙○○辯稱渠等係藉此賺取
      差價牟利等語，尚堪採信。
（三）按認定犯罪事實所憑之證據，在訴訟上之證明必須達於通常一般之人不致有所
      懷疑而得確信其為真實之程度，至於所謂「經驗法則」，係指基於人類社會通
      常生活經驗所得客觀定則，並非個人主觀上之任意推測（參照最高法院三十一
      年上字第一三一二號判例）。倘若卷存證據不足以超越合理懷疑而得確實證明
      被告犯罪，依據「罪證有疑，利歸被告」之無罪推定法則，即應儘先為有利於
      被告之推斷，不得任意遽以「經驗法則」、「常情」云云，對於被告不利之主
      觀臆想而課被告以自證無罪之責。公訴人以「況被告丙○○茍非店內員工，其
      向其他客人大量兌換代幣，有何利可圖？顯非實在。」等語，遽認被告丙○○
      確係該遊戲場員工，應係主觀之任意推測，而核無其他積極事證足為認定。
（四）綜上，被告丙○○在該遊戲場內既查無證據證明伊確為該遊戲場之員工，則其
      上開兌換代幣或現金之行為，核屬渠個人行為，當與「歡樂世界電子遊戲場」
      無關，復與被告甲○○、子○○、丁○○、乙○○、壬○○、庚○○等人亦無
      共同之犯意聯絡及行為分擔。此外，「歡樂世界電子遊戲場」內確有提供禮品
      等物供客人兌換等情，業據證人黃成璿、賴榮煌二人於偵查中證述明確（詳見
      偵查卷第一五七至一五八頁），再該遊戲場係經臺中市政府審查通過並核准營
      業之場所，有臺中市政府核發之電子遊藝場營業級別證及營利事業登記證影本
      各一紙在卷可憑，是該遊戲場在當時客觀上尚屬合法營業狀態下，提供電子遊
      戲機具供不特定客人把玩，復無任何退幣、洗分以兌換現金之情事存在，核屬
      正常之休閒娛樂活動，是既查無其他積極證據足資認定被告等人確有公訴人所
      指之賭博犯行，被告甲○○、子○○、丁○○、乙○○、壬○○、庚○○、己○○、丙○○等人之賭博犯行即屬不能證明，自應均為被告等人無罪之諭知。
據上論斷，應依刑事訴訟法第四百五十二條、第三百零一條第一項，判決如主文。
本案經檢察官癸○○到庭執行職務。
中      華      民      國    九十三    年      五      月      四      日
                              臺灣臺中地方法院刑事第十三庭
                                          審判長法  官  許  旭  聖
                                                法  官  陳  可  薇
                                                法  官  許  月  馨
右正本證明與原本無異。
如不服本判決，應於判決送達後十日內向本院提出上訴狀，上訴於臺灣高等法院臺中
分院（須附繕本）。
                                                書記官
中      華      民      國    九十三    年      五      月      四      日
附表
┌───┬────┬───┬────┬───┬────┬───┬────┐
│姓  名│僱用日期│月  薪│擔任職務│姓  名│僱用日期│月  薪│擔任職務│
├───┼────┼───┼────┼───┼────┼───┼────┤
│子○○│91年１月│60000 │經理    │甲○○│91年４月│40000 │現場主任│
├───┼────┼───┼────┼───┼────┼───┼────┤
│壬○○│4.  │30000 │櫃檯人員│丁○○│12.  │35000 │外場人員│
├───┼────┼───┼────┼───┼────┼───┼────┤
│庚○○│1.１  │33000 │外場人員│丙○○│不詳    │不詳  │兌換現金│
└───┴────┴───┴────┴───┴────┴───┴────┘
